臺灣桃園地方法院民事裁定　　　　　　110年度監宣字第506號
聲　請　人　侯正康
相　對　人　侯雲勝
關　係　人　王戡偉
　　　　　　侯曉雯

 
上列當事人間聲請監護宣告事件，本院裁定如下：
    主    文
宣告侯雲勝（男、民國00年0月00日生）為受監護宣告之人。
選定侯正康（男、民國00年00月00日生）為受監護宣告人侯雲勝
之監護人。
指定王戡偉（女、民國00年0 月00日生）為會同開具財產清冊之
人。
聲請程序費用由受監護宣告人侯雲勝負擔。
    理    由
一、本件聲請意旨略以：聲請人為相對人之子；相對人於民國11
    0 年5 月29日因意外跌倒腦部外傷，已不能為意思表示或受
    意思表示，或不能辨識其意思表示之效果，為此依民法第14
    條第1 項、第1110條、家事事件法第164 條規定，聲請准對
    相對人為監護宣告。並選定聲請人為監護人、關係人王戡偉
    為會同開具財產清冊之人。若鈞院認相對人尚未達可宣告監
    護之程度，則請依民法第14條第3 項、第15條之1 第1 項、
    家事事件法第177 條之規定為輔助宣告。並提出馬偕紀念醫
    院診斷證明書、戶籍謄本、親屬系統表、同意書等為證。
二、「對於因精神障礙或其他心智缺陷，致不能為意思表示或受
    意思表示，或不能辨識其意思表示之效果者，法院得因本人
    、配偶、四親等內之親屬、最近一年有同居事實之其他親屬
    、檢察官、主管機關或社會福利機構之聲請，為監護之宣告
    。」，民法第14條第1 項定有明文。又「法院應於鑑定人前
    ，就應受監護宣告之人之精神或心智狀況，訊問鑑定人及應
    受監護宣告之人，始得為監護之宣告。但有事實足認無訊問
    之必要者，不在此限。」、「鑑定應有精神科專科醫師或具
    精神科經驗之醫師參與並出具書面報告。」，家事事件法第
    167 條第1 項、第2 項定有明文。再「法院為監護之宣告時
    ，應依職權就配偶、四親等內之親屬、最近一年有同居事實
    之其他親屬、主管機關、社會福利機構或其他適當之人選定
    一人或數人為監護人，並同時指定會同開具財產清冊之人。
    」、「監護宣告之裁定，應同時選定監護人及指定會同開具
    財產清冊之人，並附理由」、「法院為前項之選定及指定前
    ，應徵詢被選定人及被指定人之意見。」，亦分別為民法第
    1111條第1 項、家事事件法第168 條第1 項及第2 項所明定
    。
三、經查，聲請人為相對人之子，有戶籍謄本在卷可憑，依前揭
    規定，得為本件之聲請。次查法院應於鑑定人前，就應受監
    護宣告之人之精神或心智狀況，訊問鑑定人及應受監護宣告
    之人，始得為監護之宣告。但有事實足認無訊問之必要者，
    不在此限。鑑定應有精神科專科醫師或具精神科經驗之醫師
    參與並出具書面報告，家事事件法第167 條第1 項、第2 項
    分別定有明文。本件業經聲請人陳明相對人插鼻胃管無法言
    語，有本院電話紀錄1 份可憑，本院認囑託鑑定人對相對人
    進行精神或心智狀況之鑑定即為已足，尚無由本院訊問相對
    人之必要。又相對人經鑑定人即周孫元診所醫師周孫元就相
    對人鑑定結果，依相對人之個人史及相關史、生活狀況及現
    在身心狀態、理學檢查、精神狀態檢查等項鑑定，認：相對
    人目前意識警醒，可自主張眼呼吸，可發出聲音，但無言語
    表達，全日臥床，無法自主活動。左側偏癱，右手稍有侷限
    性活動。情緒平穩，對叫喚有眨眼轉頭反應。生活起居完全
    由看護人員協助。使用鼻胃管餵食，大小便失禁，使用尿布
    。意識警醒，雙眼可自主張開，衣著乾淨。詢問名字、幾歲
    ，相對人無法回答。對於算數，無法完成標準化測驗，不認
    得筆、錶。請相對人閉眼、舉手，無法配合。思考流程及內
    容無法探知，目前沒有明顯知覺障礙，如幻覺行為。判斷力
    、定向感嚴重缺損。不知道自己所在地，不知道今日日期年
    月。短期記憶力，無法正確完成訊息登錄。長期記憶無法探
    知。大小便失禁。個人衛生完全需他人協助才能維持。無經
    濟活動能力。無社會性活動能力；相對人符合其認知障礙，
    創傷性硬腦膜下出血之診斷，因此心智缺陷，致其為意思表
    示、受意思表示及辨識意思表示效果之能力，均已達不能之
    程度等語，有周孫元診所110 年11月3 日函及所附精神鑑定
    報告書等在卷可稽。是相對人已達不能為意思表示、受意思
    表示或不能辨識其意思表示效果之程度，爰依法宣告相對人
    為受監護宣告之人。本院審酌聲請人為相對人之子，為相對
    人至近親屬，表明願意擔任相對人之監護人，且相對人之女
    侯曉雯表示同意，有同意書在卷可稽，因認由聲請人擔任相
    對人之監護人，應無不當，爰依前揭規定，選定聲請人為相
    對人之監護人。聲請人既經本院選定為相對人之監護人，自
    應依民法第1112條之規定，負責護養療治相對人身體及妥善
    為財產管理職務。
四、關於指定會同開具財產清冊之人部分，聲請人聲請指定王戡
    偉為會同開具財產清冊之人，本院審酌王戡偉為相對人之媳
    ，表明願意擔任會同開具財產清冊之人，有同意書在卷可佐
    ，因認由王戡偉擔任會同開具財產清冊之人，亦無不當，爰
    依前揭規定，指定王戡偉為會同開具財產清冊之人。又依民
    法第1113條準用同法第1099條及第1099條之1 規定，於監護
    開始時，監護人即聲請人，應會同王戡偉於2 個月內開具財
    產清冊並陳報法院，監護人於財產清冊開具完成並陳報法院
    前，對於相對人之財產，僅得為管理上必要行為。
五、依家事事件法第164條第2項，裁定如主文。
中    華    民    國   110    年    11    月    29    日
                   家事法庭     法  官  張淑芬
上列正本證明與原本無異。
如對本裁定抗告須於裁定送達後10日內向本院提出抗告狀，並繳
納抗告裁判費新台幣1,000 元。
中    華    民    國   110    年    11    月    29    日
                                書記官  邱信璋